---
title: "Aplicaciones del modelo de regresión de Poisson: cálculo de predicciones"
output: 
  html_document:
    number_sections: true
    toc: true
    toc_float: true
  pdf_document:
    number_sections: true
    toc: true
---

# Predicción del valor medio

Sea el modelo de regresión de Poisson

$$
P(Y_i = y_i) = \frac{e^{-\lambda_i} \lambda_i^{y_i}}{y_i!}, \quad y_i = 0,1,2,3,\ldots
$$

donde:

$$
\lambda_i = exp(x_i^T \beta)
$$

$$
x_i = 
\begin{bmatrix}
1 \\ x_{1i} \\ x_{2i} \\ \cdots \\ x_{ki}
\end{bmatrix}
, \quad
\beta = 
\begin{bmatrix}
\beta_0 \\ \beta_1 \\ \beta_2 \\ \cdots \\ \beta_k
\end{bmatrix}
$$

Estamos interesados en el valor de la respuesta para los regresores $x_p^T = [1 \ x_{1p} \ x_{2p} \ \cdots \ x_{kp}]$. El valor predicho de $\lambda_i$ en $x_p$ es:

$$
\hat \lambda_p = exp(x_p^T \hat \beta)
$$

donde $\hat \beta$ es el vector de parámetros estimados:

$$
\hat \beta = 
\begin{bmatrix}
\hat \beta_0 \\ \hat \beta_1 \\ \hat \beta_2 \\ \cdots \\ \hat \beta_k
\end{bmatrix}
$$

El valor $\hat \lambda_p$ es la predicción del valor medio de Y en $x_p$.

# Intervalo de confianza para $\lambda_p$

Se tiene que

$$
\hat \beta \sim N(\beta,(X^T W X)^{-1})
$$

Por tanto

$$
x_p^T \hat \beta \sim N(x_p^T \beta, x_p^T (X^T W X)^{-1} x_p)
$$

ya que

$$
E[x_p^T \hat \beta] = x_p^T E[\hat \beta] = x_p^T \beta
$$
y

$$
Var[x_p^T \hat \beta]  = x_p^T Var[\hat \beta] x_p = x_p^T (X^T W X)^{-1} x_p
$$

Por tanto, el intervalo de confianza para $x_p^T \beta$ es

$$
x_p^T \hat \beta - z_{\alpha/2} \sqrt{x_p^T (X^T W X)^{-1} x_p} \leq x_p^T \beta \leq x_p^T \hat \beta + z_{\alpha/2} \sqrt{x_p^T (X^T W X)^{-1} x_p}
$$

Si llamamos:

$$
L_p = x_p^T \hat \beta - z_{\alpha/2} \sqrt{x_p^T (X^T W X)^{-1} x_p} \\
U_p = x_p^T \hat \beta + z_{\alpha/2} \sqrt{x_p^T (X^T W X)^{-1} x_p}
$$

se tiene que

$$
exp(L_p) \leq \lambda_p \leq exp(U_p)
$$

donde se recuerda que

$$
\lambda_p = exp(x_p^T \beta)
$$

# Ejemplos

```{r}
d = read.csv("datos/Aircraft_Damage.csv")
d$bomber = factor(d$bomber, labels = c("A4","A6"))
```

Primero estimamos el modelo:

```{r}
m = glm(damage ~ bomber + load + experience, data = d, family = poisson)
summary(m)
```

Queremos calcular la predicción en bomber = A-4 (0), load = 6, experience = 75:

```{r}
xp = c(1,0,6,75)
beta_e = coef(m)
( lambda_p = exp(t(xp) %*% beta_e) ) 
```

Para calcular el intervalo de confianza:

```{r}
source("poisson_funciones.R")
H = hess_logL(coef(m),model.matrix(m))
xp = matrix(xp, ncol = 1)
(se = sqrt(- t(xp) %*% solve(H) %*% xp ))
```

```{r}
alfa = 0.05
Lp = t(xp) %*% beta_e - qnorm(1-alfa/2)*se
Up = t(xp) %*% beta_e + qnorm(1-alfa/2)*se
# limite inferior intrevalo confianza
exp(Lp)
# limite superior intrevalo confianza
exp(Up)
```

Con R, podemos predecir el valor medio $\hat \lambda_p$:

```{r}
xp_df = data.frame(bomber = "A4", load = 6, experience = 75)
(pred = predict(m, newdata = xp_df, type = "response"))
```

Para calcular el intervalo de confianza tenemos que trabajar con el *link*:

```{r}
(pred = predict(m, newdata = xp_df, type = "link", se.fit = T))
alfa = 0.05
Lp = pred$fit - qnorm(1-alfa/2)*pred$se.fit
Up = pred$fit + qnorm(1-alfa/2)*pred$se.fit
# limite inferior intervalo confianza
exp(Lp)
# limite superior intervalo confianza
exp(Up)
```

# Intervalo de confianza para $\lambda_p$ utilizando bootstrap

```{r warning=FALSE}
set.seed(99)
B = 500
n = nrow(d)
link_B = rep(0, B)
lambda_B = rep(0,B)
for (b in 1:B){
  pos_b = sample(1:n, n, replace = T)
  d_b = d[pos_b,]
  m_b = glm(damage ~ bomber + load + experience, data = d_b, family = poisson)
  link_B[b] = t(xp) %*% coef(m_b)
}
```

- Prediccion puntual de $\lambda_p$ calculada con bootstrap:

```{r}
exp(mean(link_B))
```

- Standard error calculado con bootstrap:

```{r}
(se_B = sd(link_B))
```
- Invervalo de confianza calculados con bootstrap (utilizando el standard error predicho):

```{r}
alfa = 0.05
Lp = mean(link_B) - qnorm(1-alfa/2)*se_B
Up = mean(link_B) + qnorm(1-alfa/2)*se_B
# limite inferior intervalo confianza
exp(Lp)
# limite superior intervalo confianza
exp(Up)
```
- Invervalo de confianza calculados con bootstrap (utilizando los cuantiles):

```{r}
alfa = 0.05
lambda_B = exp(link_B)
quantile(lambda_B, probs = c(alfa/2,1-alfa/2))
```

